【裁判字號】    92,易,359
【裁判日期】    920902
【裁判案由】    違反動產擔保交易法
【裁判全文】
臺灣屏東地方法院刑事判決                          九十二年度易字第三五九號
    公  訴  人  臺灣屏東地方法院檢察署檢察官
    被      告  甲○○
右列被告因違反動產擔保交易法案件，經檢察官提起公訴（九十二年度偵字第四四九
號），本院判決如左：
    主  文
甲○○無罪。
    理  由
一、公訴意旨略以：被告甲○○於民國九十年十二月十九日，在屏東市○○路十八之
    十三號，以動產擔保交易附條件買賣之方式，向乙○○經營之展利機車行購買牌
    照ＷＱＷ─六八九號機車乙部，為動產擔保交易之債務人。約定總價金新台幣（
    下同）一萬九千元，除頭期款四千元於訂約日交付外，餘款一萬五千元，自九十
    一年一月十日起，至九十一年八月十日止，分八期給付，每月一期，每期付款二
    千六百五十元，標的物存放地點為屏東縣里港鄉○○村○○路八五之一號。在價
    金未付清之前，標的物所有權仍屬於出賣人所有，買受人僅得依約占有使用，不
    得任意遷移或為其他處分。詎甲○○在取得標的物之後，僅繳付三期之分期價金
    ，自九十一年四月十日起即拒不付款，且意圖為自己不法之利益，將該標的物遷
    移逃匿不知去向，致出賣人追索無著受有損害。因認被告甲○○涉犯動產擔保交
    易法第三十八條之罪嫌。並以被告甲○○於偵查中辯稱：該車是伊大嫂用伊名字
    買的她在開及繳交分期款，現車子在她那裡，伊也不知道她為何沒繼續繳款，伊
    沒有違反動產擔保交易法之意思及行為等語。惟查：右揭犯罪事實，業據告訴人
    乙○○指訴綦詳，並有附條件買賣契約書、郵局存政信函各一份在卷可稽，又參
    告訴人於警訊時及偵訊中指稱：該車後在里港分局刑事組該局人員通知伊說車子
    找到，但伊只去看車，被告說車子是他們的，不讓伊牽回，當時伊一直沒有辦法
    與被告見面，詢問為何不續付尾款及車子現在那裡，被告自三期後之分期款迄今
    都未再繳等語，則被告將該車交伊大嫂遷移他處，嗣未追查向告訴人交待該車行
    蹤，亦拒絕續繳分期款，其顯有為自己不法利益之意圖至明為其論據。
二、按犯罪事實應依證據認定之，無證據不得推定其犯罪事實；又不能證明被告犯罪
    者，應諭知無罪之判決，刑事訴訟法第一百五十四條、第三百零一條第一項分別
    定有明文。又認定不利於被告之事實，須依積極證據，苟積極證據不足為不利於
    被告事實之認定時，即應為有利於被告之認定，更不必有何有利之證據（最高法
    院三十年上字第八一六號判例參照）。認定犯罪事實所憑之證據，雖不以直接證
    據為限，間接證據亦包括在內；然而無論直接或間接證據，其為訴訟上之證明，
    須於通常一般之人均不致有所懷疑，而得確信其為真實之程度者，始得據為有罪
    之認定，倘其證明尚未達到此一程度，而有合理之懷疑存在，無從使事實審法院
    得有罪之確信時，即應由法院諭知被告無罪之判決（最高法院七十六年度台上字
    第四九八六號判例參照）。又動產擔保交易法係以動產擔保交易之債務人，意圖
    不法之利益，將標的物遷移、出賣、出質、移轉、抵押或為其他處分，致生損害
    於債權人為構成要件，是行為人於主觀上需有為不法利益之意圖，於客觀上需有
    將標的物遷移、出賣、出質、移轉、抵押或為其他處分之行為，始得論以該條之
    罪。
三、訊據被告甲○○堅決否認有違反動產擔保交易法之犯行，辯稱：買車是用我的名
    字買，錢是陳妙玲在付，我不知道他們為何不付款，車子是交給陳妙玲在騎，因
    為錢是他付的，我知道我的車子在哪裡，但因錢是他們付的，給他們騎等語。經
    查：
（一）本件被告甲○○固係機車附條件買賣契約之買受人，惟頭期款及嗣後三期之分
      期款項，均係由證人董文成、陳妙玲夫妻所支付等情，業據被告及證人董文成
      於偵查中供述互核一致，惟嗣證人董文成與被告甲○○於購入本案機車後另生
      有債務糾紛，故證人董文成未繼續支付其餘分期款項，並要求被告甲○○支付
      等情，亦據證人董文成於警訊供述明確，則以被告與董文成間既有應由何人付
      款之紛爭存在，自不能以被告嗣未支付其餘款項，即遽認被告主觀上有為自己
      不法利益之意圖。
（二）告訴人乙○○於本院供稱：「（你們何時寄存證信函？）答：九十一年十一月
      十五日寄的，之前沒有和他的家人或本人接觸過。他之前所留的電話，都沒有
      辦法聯絡，住處找過，都沒有人在，應該是有人住的」等語，惟查被告確係居
      住於屏東縣里港鄉○○村○○路八十五之一號等情，迭據其供述在卷，並有被
      告戶籍資料一紙在卷可憑，且該處既確有人居住，自無從以告訴人前往尋車時
      未能尋獲被告以詢問機車放置處，即遽認被告有為自己不法利益之犯意。
（三）本案告訴人於九十一年十一月間提出告訴後，旋由台灣屏東地方法院檢察署檢
      察官發交屏東縣警察局里港分局調查，而告訴人乙○○早於九十二年一月七日
      即於里港分局刑事組尋得本案機車，此有告訴人該日警訊筆錄在卷可按，告訴
      人復於本院供稱：「（問警局那次如何？）答：那是里港分局通知我，甲○○
      把車子騎到刑事組，說要還我，我到場時，有看到機車，印象中，警察說案件
      還沒有開過庭，車子先由甲○○拿回去，等開庭後再說」等語，被告於九十二
      年一月三日於警訊亦供稱：「我會連絡董文成前來並將車駛來分局」等語，於
      本院供稱：「管區警員通知我，說有人要找車子，我騎到刑事組，我那時打電
      話給陳妙玲說我要牽車子，我就把車子騎到刑事組，放了一天，是刑事組的人
      ，叫我把車子騎回去」等語，足見被告於警察調查時已有將機車歸還之意，被
      告既能任意取回機車，足見其未將之處分，又其既有歸還之意，益見被告無為
      自己不法利益之主觀犯意。
（四）此外，被告於本院審理中，亦將機車任意交還予告訴人，此有本院審判筆錄在
      卷可按。
四、綜上所述，本案證明被告是否占有機車後，竟意圖為自己不法利益，將該標的物
    遷移之證據，依公訴人所舉證據，無從證明，公對人所指被告之犯罪事實，仍有
    合理之懷疑存在，揆之首開說明，因認被告犯罪尚屬不能證明，自應為其無罪之
    諭知。
據上論斷，應依刑事訴訟法第三百零一條第一項，判決如主文。
中      華      民      國      九十二      年     九     月     二     日
                                     臺灣屏東地方法院刑事第四庭
                                         法  官  郭書豪
右正本證明與原本無異。
如不服本判決應於收受本判決後送達後十日內向本院提出上訴書狀，其未敘述上訴理
由者，並得於提起上訴後十日內向本院補提理由書狀（均須按他造當事人之人數附繕
本 ）「切勿逕送上級法院」
                                         書記官  唐淑嫻
中      華      民      國      九十二      年     九     月     二     日


司法院資訊處製作；財團法人民間司法改革基金會備份。
